臺灣高等法院刑事判決
110年度上易字第1266號
上  訴  人  
即  被  告  黃治家





上列上訴人即被告因侵占案件，不服臺灣桃園地方法院109年度
易字第1199號，中華民國110年4月30日第一審判決（起訴案號：
臺灣桃園地方檢察署109年度偵字第12098號），提起上訴，本院
判決如下：
　　主　文
上訴駁回。
　　犯罪事實
一、黃治家係日長保全股份有限公司（下稱日長公司）之保全人
    員，受派駐於桃園市○○區○○○街0號之「中央公園」社區，為
    從事業務之人，竟意圖為自己不法所有之業務侵占犯意，於
    民國109年1月24日上午4時6分許，在上開「中央公園」社區
    內，利用保管管理費零用金新臺幣（下同）2,700元及過年
    獎金2,600元之機會，將上開款項攜離社區而挪為他用，共
    計侵占5,300元。
二、案經日長公司訴由桃園市政府警察局大園分局報告臺灣桃園
　　地方檢察署檢察官偵查起訴。 
　　理　由
壹、證據能力部分：
一、按被告以外之人於審判外之言詞或書面陳述，除法律有規定
    者外，不得作為證據。另按被告以外之人於審判外之陳述，
    雖不符合同法第159條之1至第159條之4之規定，然經當事人
    於審判程序同意作為證據，法院審酌該言詞陳述或書面陳述
    作成時之情況，認為適當者，亦得為證據。當事人、代理人
    或辯護人於法院調查證據時，知有第159條第1項不得為證據
    之情形，而未於言詞辯論終結前聲明異議者，視為有前項同
    意，刑事訴訟法第159條第1項、第159條之5分別定有明文。
    該條立法意旨在於傳聞證據未經當事人之反對詰問予以核實
    ，原則上先予排除，惟若當事人已放棄反對詰問權，於審判
    程序中表明同意該等傳聞證據可作為證據；或於言詞辯論終
    結前未聲明異議，基於尊重當事人對傳聞證據之處分權，及
    證據資料愈豐富，愈有助於真實發見之理念，且強化言詞辯
    論主義，使訴訟程序得以順暢進行，上開傳聞證據亦均具有
    證據能力。查本件被告以外之人於審判外之言詞或書面陳述
    屬傳聞證據部分，檢察官、被告於本院並未爭執證據能力，
    且迄於言詞辯論終結前亦未聲明異議，復本院認其作成之情
    形並無不當情形，經審酌後認為適當，均應認於本案有證據
    能力。
二、另本件認定事實引用之卷內其餘非供述證據部分，與本案均
    有關連性，亦無證據證明係實施刑事訴訟程序之公務員以不
    法方式所取得，依刑事訴訟法第158條之4之反面解釋，當有
    證據能力，復於本院審理時，提示並告以要旨，使檢察官、
    被告充分表示意見，自得為證據使用。
貳、實體方面
一、認定犯罪事實所憑證據及認定之理由
　㈠上訴人即被告黃治家於犯罪事實一所載之時、地，利用擔任
    中央公園社區保全之職務之便，侵占社區管理費之零用金、
    過年獎金共5,300元之事實，業據證人即告訴代理人蕭建佑
    於警詢、偵訊中指訴、具結證述：109年1月24日上午7時許
    ，前往中央公園社區，發現值勤之被告無故離哨，並帶走管
    理費、獎金共5,300元等語（見桃檢109年度偵字第12098號
    卷《下稱偵12098卷》第7至8、128頁），核與證人即日長公司
    總經理楊思亮於警詢、偵訊中證述情節相符（見偵12098卷
    第109至111、127至128頁）。並經證人即中央公園社區之夜
    班保全吳進興於警詢、偵訊證述：交班給被告時，有將5,30
    0元交接給被告等語（見偵12098卷第13至14、121頁）。
　㈡且有指認犯罪嫌疑人紀錄表【指認人：吳進興；被指認人：
    黃治家】、指認犯罪嫌疑人真實姓名與編號對照表（見偵12
    098卷第18至21頁）；同意書（見偵12098卷第27頁）；日長
    保全股份有限公司保全人員勞動約定書、契約工人事資料卡
    、聘僱契約書（見偵12098卷第29至41頁）；日長保全股份
    有限公司簡歷表、同意書（偵12098卷第43至45頁）；工作
    日誌【109年1月23日至109年1月25日】（見偵12098卷第47
    至52頁）：現場照片7張（見偵12098卷第53至56頁）附卷可
    稽。
　㈢另據被告於偵訊（見12098卷第91至93頁）、原審（見原審卷
    第59頁）均坦認將中央公園社區之零用金、獎金共5,300元
    攜離中央公園社區之客觀事實，且於原審審理中坦承犯罪（
    見原審卷第93頁）。
　㈣至被告於本院否認業務侵占犯行，辯稱：我要拿錢離開之前
    ，有發簡訊給保全公司總經理楊思亮，我沒有侵占之犯意云
    云。惟查：
　　⒈被告於109年1月24日上午4時6分許，在上開「中央公園」
      社區警衛室內，與前晚夜班保全交接工作、上開5,300元
      後，旋於109年1月24日上午6、7時許，未經日長公司之同
      意，擅自離開中央公園社區，且當日聯繫不上被告下落等
      事實，業據上開證人蕭建佑、楊思亮於警詢、偵訊及原審
      證述明確。
　　⒉被告辯稱發送簡訊乙節，業據證人楊思亮於偵訊中具結證
      稱：109年1月24日上午5、6時許，被告傳簡訊說家裡有急
      事，避免錢不見，所以先帶走，但我不同意，叫他歸還，
      後來都沒有被告消息等語（見偵12098卷第128頁）；復於
      原審審理中具結證述：我在109年1月24日上午6、7時許看
      到簡訊，被告傳說家裡有急事，他先離開，那時候也沒談
      到錢，我當下有回「我不同意，你要等到我們幹部到才能
      走」，我通知原來排班的蕭建佑前去處理，錢的問題都是
      蕭建佑到現場查證以後才回報的等語（見原審卷第91至92
      頁）。參以被告於原審供承：我當天是因為房租繳不出，
      所以才會挪用這筆款項等語（見原審卷第93頁）。從而，
      縱然被告有發簡訊予證人楊思亮之事實，然被告係未經楊
      思亮或日長公司之同意，而逕自離哨、帶走零用金及獎金
      ，並挪用上開款項，是認被告確有易持有為所有之主觀不
      法所有，其片面發簡訊表達之意思，無足作為有利被告之
      認定。
　㈤綜上所述，本案事證已臻明確，被告上開犯行，堪予認定，
　　自應依法予以論罪科刑。
二、論罪
　㈠被告受雇於日長公司，派駐在「中央公園」社區擔任保全職
    務，為從事業務之人，是核被告所為，係犯刑法第336條第2
    項之業務侵占罪。
　㈡關於累犯之說明
　　被告前於104年間，因竊盜案件，經臺灣桃園地方法院於105
    年12月19日以104年度桃簡字第1948號判處執行有期徒刑6 
    月確定，並於106年12月12日執行完畢（雖該案另與性犯罪
    防治法案件定執行刑，然依最高法院104年度第6次刑事庭會
    議決議，不影響本院認定上開竊盜罪刑執行完畢）等情，有
    本院被告前案紀錄表、在監在押全國紀錄表在卷可按，其於
    有期徒刑執行完畢後5年內，故意再犯本件有期徒刑以上之
    罪，為累犯。然依司法院大法官釋字第775號解釋意旨，審
    酌被告前案所犯竊盜、性犯罪防治法等犯行，與本案所犯業
    務侵占罪之罪質及侵害法益均不相同，難認其有特別之惡性
    及對刑罰反應力薄弱之情形，爰不依刑法累犯之規定加重其
    最低本刑，附此敘明。
三、駁回上訴之理由
　　原審以被告業務侵占犯行罪證明確，適用刑法第336條第2項
    、第41條第1項前段等規定，並審酌被告為圖不法利益，利
    用職務之便，侵占業務上保管之管理費零用金及過年獎金共
    5,300元，致日長公司受有損失，所為實屬不該，惟念其犯
    後終能坦承犯行，態度尚可，且與日長公司達成調解，有調
    解筆錄在卷可佐（見原審卷第67至68頁），兼衡其犯罪動機
    、目的、手段、素行、智識程度、生活狀況、所生危害等一
    切情狀，量處有期徒刑6月，並諭知以1000元折算1日之易科
    罰金折算標準。另說明被告侵占之5,300元款項，固屬犯罪
    所得，然被告已與日長公司達成調解並賠償損失，有上開調
    解筆錄在卷可稽，若再予沒收、追徵被告之犯罪所得，容有
    過苛之虞，依刑法第38條之2第2項規定，不予宣告沒收。 
    經核其認事、用法並無違法或不當，業已斟酌刑法第57條各
    款所列情狀，量刑之宣告亦稱妥適，而未逾越法定刑度，符
    合比例原則。被告上訴意旨執前詞否認犯罪，為無理由，應
    予駁回。
據上論斷，應依刑事訴訟法第368條，判決如主文。
本案經檢察官王文咨提起公訴，檢察官陳正芬到庭執行職務。
中　　華　　民　　國　　110 　年　　9 　　月　　2 　　日
              　  刑事第二十三庭審判長法　官  許永煌
　　　　　　　　　　　　　　　　　    法　官  吳定亞
　　　　　　　　　　　　　　　　　    法　官  黃美文
以上正本證明與原本無異。
不得上訴。
                                　    書記官  彭威翔
中　　華　　民　　國　　110 　年　　9 　　月　　3 　　日
附錄：本案論罪科刑法條全文
刑法第336條：
對於公務上或因公益所持有之物，犯前條第一項之罪者，處一年
以上七年以下有期徒刑，得併科十五萬元以下罰金。
對於業務上所持有之物，犯前條第一項之罪者，處六月以上五年
以下有期徒刑，得併科九萬元以下罰金。
前二項之未遂犯罰之。